【裁判字號】    90,訴,1
【裁判日期】    900731
【裁判案由】    損害賠償
【裁判全文】
臺灣基隆地方法院民事判決  九十年訴字第一號
    原      告  乙○○
    被      告  甲○○
                鉅翔營造工程有限公司
    法定代理人  丁○○
    被      告  丙○○
右當事人間請求損害賠償事件，本院判決如左：
    主    文
原告之訴駁回。
訴訟費用由原告負擔。
    事    實
甲、原告方面：
一、聲明：被告等應將門牌號碼基隆市○○路一七七巷四八號房屋回復原狀。
二、陳述：
  (一)被告甲○○、鉅翔營造工程有限公司（下稱鉅翔公司）、丙○○等三人於民國
      七十四年七月間開始，在原告房屋旁興建五層樓房屋及地下室工程，造成原告
      所有坐落基隆市○○路一七七巷四八號五層樓房發生地板、牆壁龜裂嚴重損壞
      ，原告一再催促被告修理及作安全措施，被告均置之不理，且繼續建造被告之
      房屋，以致原告之房屋甚已發生地基下陷、房屋傾斜、房門無法開關、屋頂漏
      水、天花板掉落等現象，原告自八十五年起即一再要求被告派員修復原告房屋
      ，但被告並未置理。雙方曾於八十九年五月中旬至基隆市安樂區公所調解，因
      房屋嚴重損害持續中，乃依據民法相關規定請求回復原狀。
  (二)原告雖將系爭房屋出售他人，但仍居於系爭房屋內，新屋主亦同意本件房屋之
      訴訟賠償金均歸被告，自得提起本件訴訟。
四、證據：提出被告之戶籍謄本、本院八十五年度易字第一四七六號刑事判決、建築
    改良物所有權狀、土地登記謄本、切結書影本各一份為證。
乙、被告方面：
壹、被告甲○○：
一、聲明：駁回原告之訴。
二、陳述：
  (一)被告於八十四年五月間將坐落基隆市○○路一七七巷五○號之房屋一戶委由馮
      振義拆除重建，依承包契約書之約定已就災害之處理有特別之約定，而被告就
      損害之發生已盡相當之注意義務，依民法第一百九十一條第一項後段之規定自
      可不負賠償責任。
  (二)且依台灣省建築師公會就該房屋之損壞鑑定報告書內所載，全棟之房屋修建費
      用只需五十七萬二千元，雖為被告於損害發生致多次欲與原告和解，並曾向區
      公所調解委員聲請調解，但均因原告要求一百多萬元賠償且拒絕原告之修復而
      無法達成和解。
  (三)原告於提起本件訴訟前之八十九年十一月二十日時即已將系爭房屋出賣予第三
      人包楊瑞錦，其已非房屋之所有權人，自不得提起本件屋損之賠償訴訟。
三、證據：提出基隆市地政事務所建物測量成果圖、土地暨建物登記謄本、承包契約
    書、台灣省建築師公會鑑定報告、和解書影本各一份為證。
貳、被告鉅翔公司（法定代理人丁○○）未於最後言詞辯論期日到場，惟據其書面陳
    明略以：
一、聲明：駁回原告之訴。
二、陳述：原告於八十五年間曾以本件訴訟所主張之事實，對被告鉅翔公司之法定代
    理人丁○○提出公共危險及竊占之刑事告訴，惟幾經偵查結果，均為不起訴處分
    ，顯然被告並未本件侵權行為之行為人，其一再向被告公司索賠並無理由。
三、證據：提出台灣高等法院檢察署八十六年度議字第二五五六號處分書、基隆地方
    法院檢察署八十五年度偵字第二一二五號、八十六年度偵續字第九號不起訴處分
    書、工程承包契約影本各一份為證。
參、被告丙○○經合法通知，未於言詞辯論期日到場，亦未提出任何書面為聲明或陳
    述。
丙、本院依職權履勘現場，並囑託台灣省土木技師公會就房屋損壞原因、修復方法等
    估價鑑定。
    理    由
一、本件被告鉅翔公司、丙○○經合法通知，未於言詞辯論期日到場，核無民事訴訟
    法第三百八十六條所列各款情形，爰依原告之聲請，由其一造辯論而為判決。
二、接訴訟送達後，原告不得將原訴變更或追加他訴，但經被告同意或不甚礙訴被告
    之攻擊防禦方法及訴訟之終結者，不在此限。本件原告原起訴請求被告等連帶賠
    償一百萬五十萬元之損害金，嗣依損害賠償之實際情形，改聲明被告等應連帶負
    回復原狀之責，依前開法規之規定，應予准許。
三、本件原告主張被告甲○○、鉅翔公司、丙○○等三人於七十四年七月間，興建五
    層樓房屋及地下室工程，造成原告所有坐落基隆市○○路一七七巷四八號五層樓
    房發生地板牆壁龜裂、地基下陷、房屋傾斜、房門無法開關、屋頂漏水、天花板
    掉落等事實。被告甲○○則以：其就損害之發生已盡相當之注意義務，依民法第
    一百九十一條第一項後段之規定可不負賠償責任，且原告於提起本件訴訟時已非
    房屋之所有權人，自不得提起本件屋損之賠償訴訟等語，資為抗辯；被告鉅翔公
    司則以：其非本件侵權行為之行為人，原告一再向被告公司索賠並無理由等語為
    辯；被告丙○○經未提出任何書面為聲明或陳述。
四、按當事人主張有利於己之事實者，就其事實有舉證之責任，民事訴訟法第二百七
    十七條定有明文。所謂舉證係指就爭訟事實提出足供法院對其所主張者為有利認
    定之證據而言，若所舉證據，不能對其爭訟事實為相當之證明，自無從認定其主
    張為真正。又主張法律關係存在之當事人，就該法律關係發生所須具備之特別要
    件，應負舉證之責任，原告就其主張之事實，不舉證證明者，被告無須就其抗辯
    之事實，負舉證之責任，此為舉證分擔之原則。故主張侵權行為賠償損害之請求
    權者，除須有損害之發生，及有責任原因之事實外，並以二者之間有相當因果關
    係為成立要件，故侵權行為賠償損害之訴訟，原告須先就上述要件為相當之證明
    ，始能謂其請求權存在。查系爭基隆市○○路一七七巷四八號房屋，在原告於八
    十九年十二月十三日提起本件訴訟前之八十九年十一月二十日已移轉本件房屋所
    有權予訴外人包楊瑞錦之事實，為原告所不爭執，則原告於提起本件侵權行為之
    訴訟時，原告已無何權利可言，自不合前揭法文所規定之要件。至原告雖主張訴
    外人包楊瑞錦即系爭房屋之所有權人已將權利利將予伊行使云云，並提出切結書
    一份為證，惟據該切結書之內容觀之，係記載「．．．若有判決賠償予本屋之勝
    訴，本人願將賠償金全部由陳素英具領．．．」，顯然系爭房屋之所有權人僅同
    意由原告具領賠償金，並無同意將債權讓與之意，是原告前開主張，於法無據，
    自非可採，其遽依侵權行為規定請求損害賠償即難謂合，其主張難認實在，被告
    抗辯尚非子虛。從而原告請求被告等回復原狀云云，並無理由，應予駁回。
五、因本案事證已臻明確，兩造其餘主張陳述及所提之證據，均毋庸再予審酌，附此
    敘明。
據上論結，本件原告之訴為無理由，依民事訴訟法第三百八十五條第一項前段、第七
十八條，判決如主文。
中      華      民      國    九十      年      七      月    三十一    日
~B臺灣基隆地方法院民事庭
~B    法      官  何怡穎
右為正本係照原本作成。
對於本判決如有不服，須於判決送達後二十日內，向本院提出上訴書狀，上訴於臺灣
高等法院，並按他造當事人之人數附具繕本。
中      華      民      國    九十      年      八      月      六      日
~B    法院書記官  陳錦進


司法院資訊處製作；財團法人民間司法改革基金會備份。
